臺灣屏東地方法院民事判決
111年度潮簡字第106號
原      告  潘家英  
訴訟代理人  柯期文律師
被      告  潘上文  
            潘上田  
            潘上慶  
            潘上村  
            潘上霖  
            潘聖上  
上列當事人間請求拆除地上物返還土地事件，本院於民國111年3
月22日言詞辯論終結，判決如下：
　　主  文
被告應將坐落屏東縣○○鄉○○段000000地號土地上如附圖編號748-
13⑴所示面積67.33平方公尺之地上物拆除，將土地返還原告與全
體共有人。
訴訟費用由被告負擔。
本判決第一項得假執行。但被告於執行標的物交付前，以168,32
5元為原告預供擔保後，得免為假執行。
    事實及理由
一、原告主張：兩造均為坐落屏東縣○○鄉○○段000000地號土地（
    下稱系爭土地）之共有人，系爭土地經本院以106年度訴字
    第390號判決分割共有物確定，惟系爭土地上仍有被告等人
    共有之圍牆、鐵皮工具間等地上物占用如附圖所示編號748-
    13⑴所示、面積67.33平方公尺土地，爰依民法第767條第1項
    、第821條規定，請求被告拆除上開地上物，將無權占用之
    土地返還原告及其他共有人全體等語。並聲明：㈠如主文第
    一項所示；㈡願供擔保請准宣告假執行。
二、被告則以：
㈠、被告潘上田：無意見，超出的部分要拆除就拆除等語。
㈡、其餘被告未於言詞辯論期日到場，亦未提出書狀作何聲明或
    陳述。
三、系爭土地前經判決分割後，兩造均為系爭土地之共有人，並
    預計作為道路使用。系爭土地現況僅有部分為道路，如附圖
    編號748-13⑴部分土地上則有被告等父親興建之圍牆、鐵皮
    棚架工具間、被告潘上田所有之鐵皮屋頂平房等地上物等情
    ，有土地登記謄本、分割判決等件在卷為證。復經本院會同
    潮州地政事務所人員前往履勘並囑託地政人員測量屬實，有
    本院勘驗筆錄、現場照片、複丈成果圖即附圖在卷足憑，並
    為兩造所不爭執，堪信為真實。
四、法院之判斷
    按「所有人對於無權占有或侵奪其所有物者，得請求返還之
    。」、「各共有人對於第三人，得就共有物之全部為本於所
    有權之請求。但回復共有物之請求，僅得為共有人全體之利
    益為之。」，民法第767條第1項、第821條定有明文。次按
    ，未經共有人協議分管之共有物，共有人對共有物之特定部
    分占用收益，須徵得他共有人全體之同意。如未經他共有人
    同意而就共有物之全部或一部任意占用收益，他共有人得本
    於所有權請求除去其妨害或請求向全體共有人返還占用部分
    （最高法院74年2月5日74年度第2次民事庭會議決定(三)可
    資參照）。經查，系爭土地業經前案分割共有物判決確定為
    兩造共有，被告等未陳明及舉證渠等共有的圍牆、鐵皮棚工
    具間有何占用系爭土地之合法權源，原告復表明僅會拆除圍
    牆、鐵皮棚工具間，不會拆除被告潘上田居住之鐵皮屋頂平
    房等語，則原告依上開規定，請求被告將如附圖編號748-13
    ⑴部分土地上之地上物除去，並將占用部分之土地返還予原
    告及其他共有人全體，即屬有據。
五、綜上所述，本件原告依民法第767條第1項、第821條規定，
    請求被告將坐落系爭土地上如附圖編號748-13⑴所示、面積6
    7.33平方公尺土地上之地上物拆除，將占用之該部分土地返
    還予原告及其他共有人全體，為有理由，應予准許。
六、本件事證及法律關係已臻明確，兩造之其餘主張、陳述、抗
    辯、攻擊防禦方法及所提出之其他證據，經核與判決之結果
    不生影響，爰不逐一論述，附此敘明。
七、本件原告勝訴部分係就民事訴訟法第427條訴訟適用簡易程
    序所為被告敗訴之判決，依同法第389條第1項第3款規定，
    應職權宣告假執行，並依同法第392條第2項、第3項規定，
    依職權宣告被告如預供相當之擔保，得免為假執行。至原告
    雖陳明願供擔保請准宣告假執行，僅係促使法院之職權發動
    ，本院自毋庸就此另為准駁之諭知。
八、據上論結，原告之訴為有理由，爰判決如主文。
中　　華　　民　　國　 111　　年　　3 　　月　　31　　日
                   潮州簡易庭     法　官　麥元馨
正本係照原本作成。
如對判決上訴，須於判決送達後20日內向本院提出上訴狀，其未
表明上訴理由者，應於提出上訴後20日內向本院補提理由書狀（
均須按他造當事人之人數附繕本）。如委任律師提起上訴者，應
一併繳納上訴審裁判費。
中　　華　　民　　國　　111 　年　　3 　　月　　31　　日
                                  書記官　洪雅玲